最高法院刑事判決　　　　　　九十四年度台上字第四０二八號
　　上　訴　人　乙○○
　　　　　　　　　　　　號在.
　　　　　　　　甲○○
　　　　　　　　　　　　176.
　　上 列 一人
　　選任辯護人　黃怡騰律師
上列上訴人等因違反毒品危害防制條例案件，不服福建高等法院
金門分院中華民國九十四年四月二十一日第二審更審判決（九十
四年度上重更(一)字第一號，起訴案號：福建金門地方法院檢察署
九十二年度偵字第二一五號），提起上訴，本院判決如下：
    主  文
原判決撤銷，發回福建高等法院金門分院。
    理  由
本件原判決認定上訴人乙○○、甲○○與林修哲（另案處理）共
同基於運輸槍枝、子彈及第一級毒品海洛因之犯意聯絡。其等明
知如原判決附表一所示槍枝、子彈係由林修哲，如原判決附表二
所示海洛因係由具犯意聯絡之辛振勝（另案處理），自大陸地區
私運進入台灣地區之管制物品。於民國九十二年五月二十二日，
辛振勝通知乙○○，表示該附表二所示海洛因私運抵達，放置金
門縣料羅新村六一號沈忠村（另案處理）住處。乙○○乃於同日
上午九時許，前往沈忠村住處，取出辛振勝所交付海洛因十八塊
後，運輸至金門縣金城鎮庵前十八之一號其租屋處交予林修哲，
林修哲再藏匿於金城鎮藥井附近之廢棄倉庫內。嗣林修哲將上開
海洛因及不詳姓名者自大陸地區私運進口之如原判決附表一所示
槍枝、子彈，一起藏放於旅行箱後，於同月二十六日，寄放於乙
○○所熟識之不知情之蔡曉蓉所設於金城鎮○○路八八號「上好
檳榔攤」內，由乙○○掌管。同月三十日下午四時許，林修哲與
甲○○及不知情之周淑媛自台北搭機前來金門後，前往「上好檳
榔攤」，取出前揭藏放槍枝、子彈及海洛因之旅行箱，攜往金城
鎮「金城山莊」投宿。當晚，林修哲與甲○○將前開海洛因摻入
葡萄糖後，分裝成十九包。其中十七包（計淨重六千一百九十九
點九五公克，即如原判決附表二編號一所示），連同上揭槍枝、
子彈，仍藏放該旅行箱內。另二包海洛因（共淨重四百七十四點
五公克，即如原判決附表二編號二所示），藏放於林修哲所攜帶
網球袋內。甲○○則將分裝剩餘之海洛因分裝成三小包（計淨重
五十四點九七公克，即如原判決附表二編號三所示），藏放在香
煙盒內，隨身攜帶。翌日下午二時許，甲○○將上揭藏放槍枝、
子彈及海洛因之旅行箱及網球袋，運至「上好檳榔攤」寄放。旋
甲○○與周淑媛前往尚義機場，欲搭機返台時，為警查獲，並扣
得前開附表二編號三所示之海洛因等物。嗣於同日下午五時許，
乙○○前往「上好檳榔攤」，將上開內裝海洛因之網球袋攜至金
城鎮藥井廢棄倉庫旁藏放。其後，警方循線至「上好檳榔攤」，
起出前揭藏放槍枝、子彈及海洛因之旅行箱；並至金城鎮藥井廢
棄倉庫旁起出前開內裝海洛因之網球袋等情。因而撤銷第一審關
於上訴人等部分之判決，依想像競合犯關係，從一重改判論處上
訴人等共同運輸第一級毒品罪刑，固非無見。
惟查：(一)九十二年二月六日修正公布，同年九月一日施行之刑事
訴訟法第二百八十七條之二規定：「法院就被告本人之案件調查
共同被告時，該共同被告準用有關人證之規定」。本件原審係於
九十四年四月七日審理，自應適用上開規定。乃原審於審判期日
，未依上開規定適用人證之調查程序，使同案被告周淑媛及上訴
人等間各立於證人之地位依法具結而為陳述，即逕採其等陳述為
上訴人等論罪之證據，其所踐行之訴訟程序，難認適法。(二)科刑
之判決書須將認定之犯罪事實詳記於事實欄，然後於理由內逐一
說明其憑以認定之證據，使事實與理由兩相一致，方為合法。又
刑法上之共同正犯，以有意思之聯絡及行為之分擔為要件。原判
決於理由欄內說明上訴人等與林修哲、辛振勝、沈忠村就所為運
輸自大陸地區私運進口之海洛因犯行，彼此間有犯意之聯絡及行
為之分擔，為共同正犯（見原判決第十頁第三一行至第十一頁第
三行）。但未於事實欄內闡述沈忠村、辛振勝與上訴人等人就本
件運輸第一級毒品犯行有如何之犯意聯絡及分擔犯罪行為之實施
，即逕予認定沈忠村、辛振勝與上訴人等人有共同正犯關係，其
理由即失所依據。(三)審理事實之法院對於卷內與被告論罪科刑有
關，而依法應予調查之事項，如未詳加調查，或雖已調查，仍未
調查明白者，尚難遽為被告有利或不利之認定；如有應調查之證
據未予調查，率行判決，其判決當然為違背法令。原判決以乙○
○於偵查中所供：伊與林修哲、甲○○談論一起運送槍枝及辛振
勝之毒品至澎湖，討論結果，由林修哲將槍枝及毒品帶上金澎一
號船至澎湖，林修哲將槍枝取走，毒品再由船長交給辛振勝。之
後，伊打電話給辛振勝，告知槍枝、毒品一起運送至澎湖之計畫
。辛振勝說好，並約定九十二年五月二十二日或二十三日，渠派
「王崇榮」至金門與林修哲洽談相關細節，伊再將辛振勝告知伊
之情節轉告林修哲，林修哲稱屆時渠人亦會在金門接應等情，作
為上訴人等有本件犯行之憑據之一（見原判決第四頁第十四至二
四行）。倘若無訛，則辛振勝究竟有無指派「王崇榮」與林修哲
洽談運輸系爭海洛因之事﹖此關係「王崇榮」與辛振勝在本件運
輸系爭海洛因之過程中，所擔任之角色如何？是否具共犯關係？
尚非無疑。乃原審未就之詳予審酌論述，難謂無調查未盡及理由
不備之違誤。(四)原判決理由內既謂無從依毒品危害防制條例第十
七條減輕上訴人等之刑（見原判決第九頁第三一行至第十頁第十
五行），乃論結欄猶援引該條文，尚有未合。又原審審理上訴人
等所涉案件，經撤銷改判，並無刑事訴訟法第三百六十八條所規
定第二審法院認為上訴無理由，而予以駁回之情形，乃原判決論
結欄誤引該條文，亦欠允洽。(五)毒品危害防制條例第十九條第一
項規定，犯運輸第一級毒品罪者，其供犯罪所用或因犯罪所得之
財物，均沒收之。但此並無「不問屬於犯人與否沒收之」之特別
規定，自應仍有刑法第三十八條第一項第二款、第三項前段之適
用，即以屬於犯人所有者為限，始得沒收之。原判決未敘明其附
表三、四、五所示供運輸第一級毒品所用之物，係屬於上訴人等
或共犯所有，即依該毒品危害防制條例第十九條第一項規定宣告
沒收，自有未合。以上或為上訴意旨所指摘，或為本院得依職權
調查之事項，應認原判決仍有撤銷發回更審之原因。又原判決就
乙○○不另為無罪諭知部分，因公訴人認其與本件乙○○有罪部
分，有裁判上一罪關係，基於審判不可分之原則，亦應併予發回
。
據上論結，應依刑事訴訟法第三百九十七條、第四百零一條，判
決如主文。
中　　華　　民　　國　九十四　年　　七　　月　二十八　日
                      最高法院刑事第五庭
                          審判長法官  池　啟　明
                                法官  郭　毓　洲
                                法官  吳　三　龍
                                法官  蘇　振　堂
                                法官  吳　信　銘
      本件正本證明與原本無異
                                      書  記  官
中　　華　　民　　國　九十四　年　　八　　月　　一　　日
                                                      Ｑ
